臺灣臺北地方法院民事判決　　　　　　　94年度訴字第2487號
原　　　告　乙○○
訴訟代理人　張仁龍律師
被　　　告　廣昌開發建設股份有限公司
法定代理人　甲○○
訴訟代理人　易定芳律師
上列當事人間撤銷股東會決議事件，本院於中華民國九十四年十
一月十七日言詞辯論終結，判決如下：
    主  文
原告之訴駁回。
訴訟費用由原告負擔。
    事實及理由
壹、原告主張：
一、臺北市政府民國94年4月12日府建商字第09407130220號函准
    廣昌開發建設股份有限公司（下稱廣昌公司）股東丁麗文自
    行召集臨時股東會，惟丁麗文於94年3月16日向臺北市政府
    提出申請自行召集臨時股東會之申請書中之文書顯係不實文
    件，丁麗文依據此揭文書申請許可自屬違法，從而被告公司
    94年4月25日由丁麗文召集之股東臨時會確屬違法：
（一）94年2月25日「請求召集臨時股東會」請求書，最底下一
      行由廣昌公司董事長甲○○記載於同年月日收到，並蓋有
      所謂公司印章。然是日廣昌公司所有員工均至工務所（即
      臺北市○○路○段118巷12弄4號1樓），公司所在地（即
      臺北市○○○路○段380號7樓之1）並無任何人員在場，
      該請求係丁麗文與廣昌公司董事長甲○○通謀虛偽意思表
      示製作之文書，依民法第87條第1項規定為無效之文書。
      被告辯稱丁麗文係於94年2月25日將請求召集股東臨時會
      之書面文件送至被告公司之另一辦公處所「臺北市○○路
      ○段116號」應屬虛偽，蓋被告公司係在94年3月1日方才
      遷至臺北市○路○段116號，之前仍在原址「臺北市○○
      ○路○段380號7樓之1」營業。再者被告公司前依94年2月
      15日臨時股東會改選董事、監察人、董事長送件至主管機
      關臺北市政府登記之申請案，遲至94年4月15日才駁回，
      亦即在94年4月15日前根本不可能在不知結果之前即在94
      年2月25日即預先製作「請求召集臨時股東會」請求書送
      交被告公司。
（二）又廣昌公司董事長甲○○具名出具之94年3月7日廣董字01
      號廣昌公司董事會函係屬偽造，原告為廣昌公司董事，而
      廣昌公司董事長甲○○自民國94年1月13日起，從未依公
      司法第203條及第204條規定召開董事會，如何有廣昌公司
      董事會不為召開股東臨時會之合意? 被告法定代理人甲○
      ○於94年1月14日起即無權限，此僅為甲○○個人意見，
      該函並不代表廣昌公司董事會立場，並係偽造。
（三）股東丁麗文所發臺北大安郵局第215號存證信函其收件人
      地址雖載明為臺北市○○○路○段380號7樓之1，然該函
      並未實際送達上開地址。
（四）覆臺北市政府94年3月22日府建商字第09407130200號函之
      94年3月25日廣字第9號廣昌公司函，亦為甲○○個人意見
      ，該函並不代表廣昌公司董事會立場，且臺北市政府上開
      函件亦未實際送達本公司所在地。
二、廣昌公司股東丁麗文於94年4月12日經臺北市政府同意其自
    行召集臨時股東會，丁麗文旋即發函廣昌公司各記名股東，
    定同年4月25日下午二時召開臨時股東會改選董、監事。然
    訴外人賴億營自94年1月28日起即持有廣昌公司普通股股二
    張計200,000股，但未獲任何通知，丁麗文違反公司法第172
    條第2項規定，未於開會前15日依公司法第28條規定公告，
    被告公司之股東臨時會之召集確有違法。
三、被告公司94年4月25日臨時股東會之召集人丁麗文已在94年2
    月18日出讓其股份予吳展堂，另一股東許深信亦已於94年2
    月18日出讓其股份予郭宗達，其等如何還能參與決議，故系
    爭股東會召集程序及決議方式顯係違法，依公司法第189條
    規定應予撤銷。
四、聲明：被告公司94年4月25日所召集之臨時股東會決議應予
    撤銷。
貳、被告則以下列辯詞置辯：
一、丁麗文請求召集股東臨時會之書面通知，係由丁麗文親送至
    被告公司所有之「臺北市○○路○段116號」之另一被告辦
    公處所會晤被告公司法定代理人甲○○而由被告廣昌公司及
    法定代理人甲○○簽名蓋章簽收，該書面通知已達被告公司
    而生效力。縱被告有通知企業經緯大樓管理委員會將信件函
    文轉至是址，並不表示未遷前未在仁愛路是址辦公。進步言
    之，被告營業地址即「臺北市○○○路○段380號7樓之1」
    ，從94年1月13日起即由自任為被告公司之「代理董事長」
    王世寧及另一董事即原告乙○○佔有，並自行免除甲○○總
    經理一職，王世寧與原告並決議被告公司董事長一職由公司
    董事王世寧代理，故被告公司法定代理人甲○○從94年1月
    13日起即未在「臺北市○○○路○段380號7樓之1」辦公。
二、被告公司法定代理人甲○○未為召集董事會為原告所自承，
    已生董事會不為召集股東臨時會之通知情事，而由被告公司
    之代表人甲○○敘明不為召集股東臨時會之事由通知丁麗文
    ，自非偽造。況董事會不為召集之通知，無關乎董事會內部
    如何決議，只要逾期不為召集通知，丁麗文即得報往主管機
    關許可，自行召集。
三、丁麗文除請求召集股東臨時會之書面通知外，為求慎重，乃
    再以第215號存證信函通知被告公司董事會召集股東臨時會
    ，業據被告公司收訖，且此存證信函仍不影響丁麗文依請求
    召集股東臨時會之書面通知送達被告公司，請求董事會召集
    股東臨時會之效力。另被告公司94年3月25日廣字第9號，係
    由被告公司函覆臺北市政府之詢問，甲○○為被告廣昌公司
    之代表人，依公司法第208條第3項前段規定對外代表公司，
    其所簽署之文書，均係有權製作。
四、被告公司之股東均為「記名股東」，召開股東臨時會之開會
    通知依法無需公告，且依被告公司章程第7條規定：「本公
    司股票概為記名式由董事三人以上簽名蓋章，經依法簽證後
    發行之。」足見被告公司並無發行無記名股票。則賴億營所
    持股票為何？何人轉讓予伊？尤有進者，原告似亦是認賴億
    營係持有被告廣昌公司普通股記名股票，依法即無公告之必
    要。
五、丁麗文及許深信就廣昌公司發行之記名股票，其背面之「股
    票轉讓登記表」均為空白，並無背書之情事，是依繳納證券
    交易稅之事實，縱可認丁麗文間有買賣股票之合意，然丁麗
    文等既未於記名股票背書轉讓予吳展堂等人，自不生移轉股
    份之效力。況外人丁麗文與訴外人吳展堂間及訴外人許深信
    與訴外人郭宗達間並未依規定於股東臨時會開會15日前為股
　　東名簿記載之行　使，依廣昌公司之股東名冊記載，丁麗文
　　仍係廣昌公司之股東，參加股東會自應由丁麗文及許深信出
　  席。
六、原告所述者係屬召集程序之丁麗文是否得為召集人？然召集
    人非屬股東會召開之重大事項，且於決議無影響，況丁麗文
    亦已依法通知全體股東於94年4月25日出席股東臨時會，雖
    原告不為出席，但是日全體股東之出席股數為79%，已屬大
    多數股東之出席，為兼顧大多數股東之權益，應駁回原告之
    請求。
七、聲明：原告之訴駁回。
參、兩造不爭執之事實：
一、被告公司於94年4月25日由訴外人丁麗文召開股東臨時會。
二、被告公司於94年3月1日遷至「臺北市○○○段116號」。
肆、得心證之理由：
一、查原告主張之事實，固據其提出台北市政府函、請求召集股
    東臨時會書、存證信函、中興保全使用紀錄表、甲○○回函
    、企業經緯大樓管理委員會函、廣昌公司函、被告公司股東
    臨時會議事錄、股份轉讓同意書、稅額繳款書影本為證，惟
    被告則以上開辯詞資為抗辯。故本件爭執點在於（一）訴外
    人丁麗文是否有召集權利？（二）丁麗文申請自行召集臨時
    股東會前向蕭嘉和為請求召集股東臨時會之申請文書是否訴
    外人丁麗文與蕭嘉和通謀意思表示所為？（三）被告公司董
    事長蕭嘉和署名不為召集臨時股東會之函文是否偽造？（四
    ）召集股東臨時會應否通知訴外人賴億營？
二、經按繼續一年以上，持有已發行股份總數百分之三以上股份
　　之股東，得以書面記明提議事項及理由，請求董事會召集股
  　東臨時會。前項請求提出後十五日內，董事會不為召集之通
　　知時，股東得報經主管機關許可，自行召集。公司法第173
  　條第1、2項定有明文。從而原告雖主張訴外人丁麗文已在94
    年2月18日將股份出讓予吳展堂云云，並提出股份轉讓同意
    書、稅額繳款書影本為證。然查被告提出之訴外人丁麗文所
    持有之記名股票共有980,000股，且股票背面均無背書轉讓
    情形（見卷第148-1頁至165頁）之事實，為原告所不爭執，
    ，是以訴外人丁麗文是否有將被告公司股票轉讓予訴外人吳
    展堂，已有可疑，復按股份之轉讓，非將受讓人之姓名或名
    稱及住所或居所，記載於公司股東名簿，不得以其轉讓對抗
    公司。公司法第165條第1項亦定有明文。而查被告公司至94
　　年3月28日股東名冊上並無訴外人吳展堂名字，此有被告提
　  出被告公司股東名冊影本在卷可稽（見卷第45頁），是以訴
    外人丁麗文縱然有轉讓被告公司股票予訴外人吳展堂之情，
　　惟既未登記予公司，自不得對抗被告公司，訴外人丁麗文仍
  　為被告公司之股東，另依上開股票票面所載，被告公司發行
　　股票總數為7,000,000股，則訴外人丁麗文所持有之股票已
  　占被告公司已發行股票總數百分之三以上，揆諸首開規定，
    自有自行召集權。另查訴外人丁麗文係於94年3月16日、94
    年2 月25日分別向台北市政府提出申請自行召集臨時股東會
    及向被告公司為請求召集臨時股東會，為原告所不爭執，斯
　　時之被告公司股東名冊中自無訴外人吳展堂名字（因在94
  　年3月28日之前），故被告於94年3月28日申請之被告公司股
    東名冊即可證明訴外人丁麗文有權基於股東名義召集股東臨
    時會，原告主張再申請最新之股東名冊即無所據，併此敘明
    。至原告主張另一股東許深信已94年2月18日出讓其股份予
    郭宗達，何能再參與股東臨時會決議云云，然依同前理由，
    被告提出之股東名冊中僅有登記許深信姓名，並無郭宗達，
    是訴外人許深信與郭宗達間縱有轉讓之事實，惟在未登記於
    股東名冊前，自不得對抗被告公司，訴外人許深信自仍得參
    與股東臨時會。
三、又按董事長為董事會之主席，對外代表公司，則訴外人丁麗
    文將請求董事會召開臨時股東會之文書送交被告公司董事長
    甲○○簽名收受（見卷第8頁），不論場所為何，即已發生
    效力，故原告主張丁麗文將該文書送至被告公司非辦公處所
    ，可證上開文書係丁麗文與甲○○通謀虛偽意思表示所偽造
    而無效云云，自不足採。至原告另主張訴外人甲○○董事長
    一職已於94年1月14日由訴外人王世寧代理，甲○○沒有權
    限云云，惟除由被告提出由王世寧所發之存證信函記載董事
    長由其代理外，原告並未舉證證明訴外人王世寧已合法代理
    被告公司董事長一職，故原告此部分主張應不可採。再按董
    事會由董事長召集，公司法第203條第1項定有明文。是以原
    告既已主張被告公司之董事長未依公司法之規定召開董事會
    等語，則被告公司董事長會主席甲○○以94年3月7日廣字第
    1號函（見卷第40頁）告知訴外人丁麗文「因董事、監察人
    間互涉多起訴訟糾紛，在未為釐清前，本公司董事會不為召
    集股東臨時會」，自屬當然，況依前開公司法第173條第2項
    規定，只要董事會於受請求後，消極地不為召集臨時股東會
    ，逾期不為召集之通知，訴外人丁麗文即可依規定自行召集
    ，是以訴外人甲○○是否合法出具不為召集之告知函，均不
    影響董事會已逾期不為召集股東臨時會之事實，故原告主張
    甲○○所為告知函係與丁麗文通諆虛偽意思表示，係偽造的
    云云，尚不影響董事會已逾期不為召集股東臨時會之事實。
四、再按被告公司章程第7條規定：「本公司股票概為記名式由
    董事三人以上簽名蓋章，經依法簽證後發行之。」（見卷第
    42頁），可知被告公司並無發行無記名股票。而證人賴億營
    於本院雖證稱：「是許深信讓給龔宇源，龔宇源再讓給我，
    並由龔宇源通知被告公司。（本院問：為何沒有過戶給你？
    ）因為我持有的是無記名股票，毋庸去辦理過戶。我寄存證
    信函，因為他們沒有去公告，無記名股票應該要公告。」等
    語（見卷第121頁反面），並提出股票二張、債權讓與契約
    書、債權讓與通知書影本為憑，然查證人所提出之股票為記
    名股票（股東為許深信），股票背面僅記載出讓人許深信，
    並無受讓人之記載（見卷131、132頁），而按公司法第164
    條規定，記名股票，由股票持有人以背書轉讓之，並應將受
    讓人之姓名或名稱記載於股票。故證人賴億營並未完成記名
　　股票之背書轉讓程序，且依被告提出之股東名冊，亦無證人
  　賴億營為股東之記載，故就被告公司而言，證人賴億營既非
    無記名股票之持有者，亦非記名股東，自無依公司法172條
    規定，被告公司召開股東臨時會須通知證人賴億營或公告之
    ，故原告主張被告公司未合法通知賴億營云云，亦不可採。
五、綜上所述，原告主張被告公司94年4月25日所召集之臨時股
    東會決議有違反法令規定情形，應予撤銷云云，為無理由，
    應予駁回。
六、因本案事證已臻明確，兩造其餘主張陳述及所提之證據，經
    審酌後認與本判決結果無影響，爰不一一論駁，附此敘明。
伍、結論：本件原告之訴為無理由，並依民事訴訟法第78條，判
    決如主文。
中　　華　　民　　國　　94　　年　　11　　月　　30　　日
                  民事第二庭    法　官　黃雯惠
以上正本係照原本作成。
如對本判決上訴須於判決送達後20日內向本院提出上訴狀。
中　　華　　民　　國　　94　　年　　11　　月　　30　　日
                                書記官　林玗倩
